【裁判字號】    94,秩抗,4
【裁判日期】    950630
【裁判案由】    違反社會秩序維護法
【裁判全文】
臺灣士林地方法院普通庭裁定             94年度秩抗字第4號
原移送機關  臺北縣政府警察局淡水分局
抗 告 人即
被 移
上列抗告人即被移送人因違反社會秩序維護法案件，不服本院士
林簡易庭於中華民國94年7 月26日所為裁定（94年度士秩字第32
號），提起抗告，本院普通庭裁定如下：
    主  文
原裁定關於甲○○無正當理由，跟追他人，經勸阻不聽，處罰鍰
新臺幣仟元部分撤銷。
其餘抗告駁回。
    理  由
一原裁定略以：
(一)被移送人甲○○於民國94年6 月27日18時40分起，在臺北縣淡
  水鎮○○路8 號至318 之1 號路上，跟追被害人乙○○達約50
  分鐘之久，經勸阻不聽，爰依社會秩序維護法第89條第2 款之
  規定，裁處被移送人罰鍰新臺幣（下同）3,000元。
(二)又被移送人因上開違反社會秩序維護法之行為，經被害人立即
  前往警局報案，被移送人於該日即94年6 月27日19時30分許，
  在受理報案之臺北縣政府警察局淡水分局中正路派出所內，於
  警察人員依法調查時，就其姓名、住所或居所拒絕陳述，爰依
  社會秩序維護法第67條第1 項第2 款之規定，裁處被移送人罰
  鍰12,000元。
二抗告意旨略以：伊因欣賞乙○○而上前與其聊天，乙○○並未
  拒絕，還邀伊到警察局坐坐，伊表同意而一起前往，並無原裁
  定所稱跟追情事，詎抵達警局後，乙○○便向值班台員警報案
  ，在警局時，伊雖未向員警告知自己之姓名及住所，但有一再
  表示自己未帶身分證，背包內有健保卡，並無不配合偵查之情
  事云云。
三本院查：
(一)原裁定撤銷部分
1.按「左列各款案件，警察機關於訊問後，除有繼續調查必要者
  外，應即做成處分書：一、違反本法行為專處罰鍰或申誡之案
  件.... 。 」、「第43條第1 項所列各款以外之案件，警察機
  關於訊問後，應即移送該管簡易庭裁定」，社會秩序維護法第
  43條第1 項、第45條第1 項，分別定有明文；又社會秩序維護
  法第43條第1 款所稱案件範圍，於法院辦理社會秩序維護法案
  件應行注意事項第22點則定有明文，是依上開規定，警察機關
  就違反社會秩序維護法專處罰鍰或申誡之案件，應自行做成處
  分書，若逕將案件移送簡易庭裁罰，該程序即有未合，簡易庭
  自應將案件退由移送之警察機關另為適法之處分，如誤為實體
  裁定，該裁定即屬違法。
2.查原裁定以被移送人違反社會秩序維護法第89條第2 款之行為
  ，予以裁處罰鍰3,000 元部分，因該項行為之法定罰責為新臺
  幣3,000 元以下罰鍰或申誡，依前開規定，應屬同法第43條第
  1 款所稱應由警察機關作成處分書之案件，原移送機關雖認被
  移送人違法事實事證明確，然未自行做成處分書，逕於94年7
  月19日移送本院士林簡易庭，原審未察，亦以移送事實事證明
  確而為裁罰，揆諸首揭規定，該裁定即屬違法，自應由本院予
  以撤銷。
(二)抗告駁回部分
1.被移送人如何於94年6 月27日19時許，與乙○○前往臺北縣政
  府警察局淡水分局中正路派出所，甫抵達該處，乙○○便向值
  班台員警報案，嗣員警向被移送人為偵詢時，其並未告知員警
  自己之姓名及住所等情，業據被移送人於本院審理時供承在卷
  （見本院95年3 月1 日準備程序筆錄第2 頁、95年5 月15日審
  判筆錄第11頁）。
2.證人乙○○於本院審理時證稱：伊因遭被移送人跟追搭訕，乃
  將被移送人騙往警局，一抵達派出所，伊便向值班台員警報案
  ，表示遭被移送人一路跟隨，當時員警向被移送人表示已受理
  報案，要其出示身分證，但被移送人表示並未做壞事，為何要
  拿出身分證，嗣經員警一再要求其拿出身分證，均遭其拒絕，
  被移送人當時也沒有說出自己之姓名及住所等情明確（見同上
  審理筆錄第8 頁）。
3.證人即案發時值班台員警曾金峰於被移送人因同一行為涉嫌妨
  害公務犯行之檢察官偵查中（臺灣士林地方法院檢察署94年偵
  字第7318號），亦具結證稱：伊當時擔任值班勤務，乙○○突
  然從外面進來說要報案，表示被男子騷擾跟蹤，忽然該男子走
  進派出所，伊便請雙方出示證件，但該男子拒絕，並表示憑什
  麼要其出示證件，之後伊提供紙筆要該男子填寫資料，亦遭拒
  絕，伊又向該男子告知因乙○○告其騷擾，其涉嫌違反社會秩
  序維護法，故依警察職權要求其提供資料，該男子仍然拒絕等
  語在卷，此部分業經本院調取該卷宗核閱無訛，並有訊問筆錄
  1 份附卷可佐。
4.經核上開證人乙○○、曾金峰之證詞一致，且與被移送人上開
  供承內容並無出入，渠等證詞自屬可信，參以被移送人為警偵
  詢時，如係以未帶身分證，然有攜帶健保卡回應，因健保卡上
  同有被移送人之照片、姓名及身分證號碼等年籍資料，衡情已
  足以供員警查證其身分，員警要無可能一再要求被移送人出示
  身份證或書寫身分資料，是被移送人以其曾經告訴員警未帶身
  分證，但有出示健保卡云云，否認當場有拒絕配合員警調查之
  情事，所辯即與常情有違，不足採信。
5.綜上，臺北縣政府警察局淡水分局中正路派出所既係受理乙○
  ○之報案，指稱其遭被移送人騷擾跟追，自有對被移送人進行
  包括身分事項在內調查之權限，被移送人明知自己為報案對象
  ，竟拒絕出示身分證件或陳述其姓名及住居所以供調查，核其
  所為，即已該當社會秩序維護法第67條第1 項第2 款所應處罰
  之行為，被移送人否認違法，所辯不足採信。原裁定依移送機
  關之聲請，認被移送人上開行為事證明確，對被移送人處以12
  ,000 元 之罰鍰，認事用法均無不當，所處罰鍰亦屬妥適，抗
  告意旨就此部分指摘原裁定不當，並無理由，應予駁回。
四據上論斷，應依社會秩序維護法第58條、第92條，刑事訴訟法
  第412 條，裁定如主文。
中    華    民    國    95    年    6     月    30    日
                  普通庭審判長法  官  洪英花
                              法  官  楊得君
                              法  官  吳祚丞
以上正本證明與原本無異。
本件不得抗告。
                              書記官  林立原
中    華    民    國    95    年    7     月     7    日


司法院資訊處製作；財團法人民間司法改革基金會備份。
